【裁判字號】    97,交簡上,59
【裁判日期】    970811
【裁判案由】    過失傷害
【裁判全文】
臺灣臺南地方法院刑事判決            97年度交簡上字第59號
上  訴  人  臺灣臺南地方法院檢察署檢察官
被      告  甲○○
上列上訴人因過失傷害案件，不服本院96年度交簡字第3690號中
華民國97年1月31日第一審判決（聲請簡易判決處刑案號：96年
度調偵字第989號），提起上訴，本院管轄之第二審合議庭判決
如下：
    主    文
原判決撤銷。
甲○○因過失傷害人，處有期徒刑月，減為有期徒刑壹月又拾
伍日，如易科罰金，均以新臺幣壹仟元折算壹日。
    事  實
一、甲○○於民國（下同）95年10月29日中午12時35分許，駕駛
    車牌號碼：UL-6716號自用小客車，沿台南縣新市鄉○○○○道由南向北行駛，途經該路段與中華路設有行車管制號誌
    多岔路口右轉中華路時，本應注意轉彎車應讓直行車先行，
    且應注意車前狀況，隨時採取必要之安全措施，而依當時天
    氣晴朗、日間自然光線、柏油路面、路面乾燥、無缺陷、無
    障礙物、視距良好、號誌動作正常之情況下，並無不能注意
    情事，竟疏未注意貿然右轉，適同一時地，乙○○騎乘車牌
    號碼：GE8-469號重型機車後載丁○○，於同向直行時，閃
    避不及，兩車於交岔路口內發生碰撞，乙○○因而受有頭部
    外傷、臉部多處擦挫傷、疑腦震盪、上下肢多處擦挫傷、胸
    部挫傷、右手第四指末端指節撕脫性骨折、右上顎正中門牙
    及左上顎正中門牙斷裂，並致右無名指伸肌肌腱粘黏及右上
    顎側門牙齒髓發炎，丁○○則受有上下肢多處擦挫傷、兩下
    肢挫傷合併擦傷等傷害。甲○○於肇事後，犯罪未被有偵查
    權之公務員或機關發覺前，即向據報到場處理之台南縣警察
    局善化分局警員表明係肇事車輛之駕駛人而自首，並坦承犯
    行進而接受裁判。
二、案經乙○○、丁○○訴由台南縣警察局善化分局報告台灣台
    南地方法院檢察署檢察官偵查聲請依簡易判決處刑。
    理  由
一、按被告以外之人於審判外之陳述，雖不符前四條之規定，而
    經當事人於審判程序同意作為證據，法院審酌該言詞陳述或
    書面陳述作成時之情況，認為適當者，亦得為證據；當事人
    、代理人或辯護人於法院調查證據時，知有第一百五十九條
    第一項不得為證據之情形，而未於言詞辯論終結前聲明異議
    者，視為有前項之同意，刑事訴訟法第一百五十九條之五第
    一項、第二項定有明文。本件以下所引告訴人乙○○、丁○○於警詢所為之證述，係屬被告以外之人於審判外之陳述，
    雖未合於刑事訴訟法第一百五十九條之一至之四之規定，惟
    未據檢察官、被告於辯論終結前爭執其證據能力，本院審酌
    告訴人乃親歷本件事實經過之人，證述過程全程錄音，有各
    該錄音帶與偵訊光碟在卷，所述肇事經過情節與被告供述內
    容大致相符，本院認屬適當，得為本案之證據，合先說明。
二、得心證之理由
    (一)前開交通事故肇事經過之事實業據被告於警詢、偵查及本
      院審理時坦承不諱，核與告訴人乙○○、丁○○於警詢證
      述情節相符，並有台南縣警察局善化分局道路交通事故現
      場圖、道路交通事故調查報告表(一)、(二)、台南縣警察局舉
      發違反道路交通管理事件通知單與肇事現場照片九張等附
      卷可佐，被告此部分自白與事證相符，堪可採信。
    (二)按汽車行駛至交岔路口，轉彎車應讓直行車先行；汽車行
      駛時，駕駛人應注意車前狀況，並隨時採取必要之安全措
      施，道路交通安全規則第一百零二條第一項第七款、第九
      十四條第三項分別定有明文。經查：
      1.本件被告駕駛自小客車與告訴人乙○○騎乘機車係同向
        由南向北行駛於台南縣永康市○○○○道，被告行至該
        路段與永康市○○路設有行車管制號誌多岔路口，欲右
        轉中華路時，縱號誌為綠燈，依上開道路交通安全規則
        第一百零二條第一項第七款之規定，原應注意車前狀況
        ，並讓同向直行之乙○○先行，參酌被告警詢供述：「
        事故前我未發現對方車輛，我撞擊後才煞車未做閃避」
        等語，被告於右轉前顯未注意同向有無其他車輛行駛，
        復依卷附道路交通事故調查報告表(一)與肇事現場照片所
        示，肇事當時天氣晴朗、日間自然光線、柏油路面、路
        面乾燥、無缺陷、無障礙物、視距良好、號誌動作正常
        等情況，被告並無不能注意情事，則其疏未注意即貿然
        右轉，致與同向騎乘機車之乙○○發生碰撞，造成乙○○與後載之乘客丁○○人車倒地受傷，被告顯未踐行上
        揭道路交通安全規則所課駕駛人之注意義務，顯有過失
        至明。
      2.被告於警詢供述：「我自小客車右前車身與普重機車乘
        客左腳發生擦撞」等語，此與卷附肇事後現場照片所示
        自小客車受損處為右前車頭保險桿鈑金凹陷等情相符，
        復與現場圖記載「雙方於路口內，自小客右前車身與重
        機車左車身發生擦撞」一致，再依現場圖示，告訴人乙○○所騎乘之機車倒地處，在交岔路口內，且在所行駛
        之機車優先道內，足認告訴人乙○○所騎乘之機車是在
        直行進入交岔路口時始遭同向右轉之被告撞上，自小客
        車右前車頭撞擊機車左側車身，益徵被告右轉時，亦疏
        未注意車前狀況，且由上開事證尚不足以認定告訴人乙○○騎乘機車有何與有過失之情形。
    (三)告訴人乙○○因本件交通事故受有頭部外傷、臉部多處擦
      挫傷、疑腦震盪、上下肢多處擦挫傷、胸部挫傷、右手第
      四指末端指節撕脫性骨折、右上顎正中門牙及左上顎正中
      門牙斷裂，並致右無名指伸肌肌腱粘黏及右上顎側門牙齒
      髓發炎等傷害，告訴人丁○○則受有上下肢多處擦挫傷、
      兩下肢挫傷合併擦傷等傷害，已據分別提出新樓醫院診斷
      證明書三紙、鹽水衛生所診斷及收費證明書、行政院衛生
      署新營醫院診斷證明書、信一骨科醫院診斷證明書、仁德
      牙醫醫院診斷證明書各一紙附於警卷可佐。被告雖抗辯告
      訴人乙○○因本件車禍所受傷害僅四肢擦、挫傷，並無骨
      折與牙齒斷裂發炎等傷害，告訴人乙○○上揭診斷書所記
      載之「右手第四指末端指節撕脫性骨折、右上顎正中門牙
      、左上顎正中門牙斷裂及右上顎側門牙齒髓發炎等傷害，
      與本件車禍無關云云，惟查：
      1.卷附告訴人乙○○所提出之信一骨科醫院96年1月13日
        診斷證明書記載「右手第四指末端指節撕脫性骨折」、
        「于95.11.13起門診復健至96.1.13止，共門診復健治
        療15次」（警卷第30頁），雖其第一次門診日期距本件
        車禍發生已有半個月，然參照卷附新樓醫院95年12月8
        日診斷證明書所載「右無名指伸肌肌腱粘黏，疑因外傷
        引起」、「患者因上項病因於95.11.24門診求治，95.
        12.1接受肌腱鬆弛手術後入院，95.12.4出院，95.12.
        8門診治療」（警卷第29頁），上開疑因外傷引起之「
        右無名指伸肌肌腱粘黏」，已據新樓醫院查覆依受傷時
        程度，應為車禍受傷的後遺症，有新樓醫院97年5月14
        日新樓歷字第0974080號函附卷可明（本院卷第51頁）
        ，準此，前述信一骨科醫院診斷證明書所載乙○○於95
        年11月13日門診復健之「右手第四指末端指節撕脫性骨
        折」與其嗣後（即95年11月24日）至新樓醫院就診治療
        之「右無名指伸肌肌腱粘黏」，均在同一右手無名指部
        位，均在車禍發生後不久，治療期間有重疊，一為末端
        指節骨折復健，一為肌腱鬆弛手術，實難謂非由同一外
        傷所引起。
      2.卷附告訴人乙○○所提出仁德牙醫診所96年4月10日診
        斷證明書記載「右上顎正中門牙、左上顎正中門牙因車
        禍外傷斷裂、疼痛」、「右上顎側門牙齒髓發炎、疼痛
        」（警卷第31頁），經本院檢附新樓醫院於95年10月29
        日所出具之乙○○外傷診斷證明書函詢，已據該牙醫診
        所查覆其診斷證明書記載乙○○牙科方面傷害病情，確
        與新樓醫院所載傷害，有因果關係，有該診所97年5 月
        23日覆函附卷可佐（本院卷第52頁），亦足認告訴人乙○○此部分傷害確因車禍外傷引起。
      3.綜上，告訴人乙○○所受「右手第四指末端指節撕脫性
        骨折、無名指伸肌肌腱粘黏」、「右上顎正中門牙、左
        上顎正中門牙斷裂及右上顎側門牙因外傷齒髓發炎」等
        傷害，認係因本案車禍外傷引起，自與被告前揭過失行
        為間有相當因果關係，被告抗辯此部分傷害與車禍無關
        ，並不足採。
    (四)綜上各節，本件事證已臻明確，被告過失傷害犯行，洵堪
      認定。
三、論罪科刑
    (一)核被告甲○○所為，係犯刑法第二百八十四條第一項前段
      之普通過失傷害罪。被告以一過失行為，造成告訴人乙○○、丁○○二人受有傷害，為想像競合犯，應依刑法第五
      十五條之規定從一重處斷。
    (二)被告於肇事後，未被有偵查權之公務員或機關發覺其犯嫌
      前，即向據報到場處理本件交通事故之台南縣警察局善化
      分局警員連榮宗表明係肇事車輛之駕駛人而自首，並坦承
      犯行進而接受裁判，有善化分局道路交通事故肇事人自首
      情形紀錄表在卷可佐（警卷第23頁），被告行為合乎自首
      要件，依刑法第六十二條前段之規定減輕其刑。
    (三)原審以被告罪證明確而予論罪科，固非無見，惟原審漏未
      審酌告訴人乙○○於本件車禍中所受身體傷害尚有「右手
      第四指末端指節撕脫性骨折、無名指伸肌肌腱粘黏」、「
      右上顎正中門牙、左上顎正中門牙斷裂及右上顎側門牙因
      外傷齒髓發炎」等傷害，容有未洽，檢察官據此為由提起
      上訴，為有理由，應由本院撤銷改判。
    (四)審酌被告無前科，有台灣高等法院被告前案紀錄表在卷足
      憑，素行良好，並審酌被告之過失程度、告訴人乙○○、
      丁○○所受傷害、被告迄未與告訴人達成和解，賠償告訴
      人之損害、被告大專畢業之智識程度及犯後坦承犯行等一
      切情狀，量處如主文所示之刑，並諭知易科罰金折算標準
      。
    (五)又犯罪在中華民國96年4月24日以前者，除本條例另有規
      定外，經判處有期徒刑、拘役或罰金者，減其刑期或金額
      二分之一。依本條例應減刑之罪，未經判決確定者，於裁
      判時，減其宣告刑。依前項規定裁判時，應於判決主文同
      時諭知其宣告刑及減得之刑。中華民國九十六年罪犯減刑
      條例第二條第一項第三款、第七條定有明文。查被告行為
      後，中華民國九十六年罪犯減刑條例於96年6月15日經立
      法院三讀通過，於96年7月16日施行，本件被告犯罪時間
      在96年4月24日以前，所犯刑法第二百八十四條第一項前
      段普通過失傷害罪，合於上揭條例所定之減刑條件，應減
      其宣告刑二分之一如主文所示，並諭知易科罰金折算標準
      。
據上論斷，依刑事訴訟法第四百五十五條之一第一項、第三項、
第三百六十九條第一項前段、第三百六十四條、第二百九十九條
第一項前段，刑法第二百八十四條第一項前段、第五十五條、第
六十二條前段、第四十一條第一項前段，中華民國九十六年罪犯
減刑條例第二條第一項第三款、第七條，刑法施行法第一條之一
第一項、第二項前段，判決如主文。
本案經檢察官丙○○到庭執行職務。
中    華    民    國    97    年    8    月    11    日
               刑事庭第五庭    審判長法  官  沈揚仁
                                     法  官  林欣玲
                                     法  官  林逸梅
以上正本證明與原本無異。
不得上訴。
中    華    民    國    97    年    8     月    12    日
                                     書記官  郭純瑜
附錄法條：
中華民國刑法第284條
（過失傷害罪）
因過失傷害人者，處 6 月以下有期徒刑、拘役或 5 百元以下罰
金，致重傷者，處1年以下有期徒刑、拘役或5百元以下罰金。
從事業務之人，因業務上之過失傷害人者，處 1 年以下有期徒刑
、拘役或1 千元以下罰金，致重傷者，處 3 年以下有期徒刑、
拘役或2千元以下罰金。


司法院資訊處製作；財團法人民間司法改革基金會備份。
